臺灣高等法院臺中分院刑事判決　　　　96年度上重訴字第46號
上　訴　人
即　被　告　乙○○
　　　　　　　　　　　弄22號.
選任辯護人　張淑琪律師
上列上訴人即被告因毒品危害防制條例案件，不服臺灣彰化地方
法院96年度訴字第549號，中華民國96年6月22日第一審判決（起
訴案號：臺灣彰化地方法院檢察署96年度偵字第24號），提起上
訴，本院判決如下：
    主  文
原判決撤銷。
乙○○販賣第一級毒品，累犯，處有期徒刑拾伍年，褫奪公權拾
年。未扣案如附表壹所示之犯罪所得沒收，如全部或一部不能沒
收時，以其財產抵償之；如附表貳所示之犯罪所用之物沒收，如
全部或一部不能沒收時，追徵其價額。
   犯罪事實
一、乙○○（綽號「小陳」、「同學」、「阿凸」、「阿成」）
    曾於民國90年間因施用毒品案件，經臺灣彰化地方法院以90
    年度訴字第550號刑事判決判處有期徒刑9月確定，並於92年
    6月24日執行完畢。詎其不知悔改，明知海洛因屬毒品危害
    防制條例第2條第2項第1款規定之第一級毒品，竟基於反覆
    實施販賣第一級毒品海洛因以營利之單一包括犯意，意圖營
    利，以其所有諾基亞廠牌行動電話1支（價值新臺幣【下同
    】1,500元），且內裝行動電話門號0000-000000號（起訴書
    誤載為0000-000000號）晶片卡為聯絡工具，於下列時、地
    反覆實施販賣海洛因之行為：
  (一)自95年7月間某日起至95年8月間某日止，由黃俊樺以行動電
    話門號0000-000000號或家中電話門號00-0000000號撥打乙
    ○○使用之前揭行動電話門號，以「叫工」為購買海洛因之
    暗語，並與乙○○議定購買金額，且約定在彰化縣永靖鄉○
    ○路路旁或乙○○位於彰化縣永靖鄉○○路之住處，購買海
    洛因後，再由乙○○至約定交貨地點，每次販賣價格600元
    或1,000元且數量不詳之海洛因1包予黃俊樺，以此方式，販
    賣價格600元之海洛因1次及販賣價格1,000元之海洛因7次，
    共計販賣海洛因8次，乙○○合計得款7,600元。
  (二)於95年8月間，由江文華以行動電話門號0000-000000號或家
    中電話門號00-0000000號撥打乙○○使用之前揭行動電話門
    號，以「茶葉」、「泡茶」為購買海洛因之暗語；另以「1
    個」、「5個」、「6個」、「8個」、「9個」、「1張」分
    別為購買價格100元、500元、600元、800元、900元、1,000
    元之海洛因暗語，並與乙○○議定購買金額，且約定在位於
    彰化縣員林鎮之「朝代飯店」旁或彰化縣永靖鄉某水果攤旁
    ，購買海洛因後，再由乙○○至約定交貨地點，販賣價格為
    100元、500元、600元、800元、900元、1,000元且數量不詳
    之海洛因1包予江文華各1次，以此方式，販賣海洛因共計6
    次，乙○○合計得款3,900元。
  (三)於95年8月12日、95年8月14日，由陳瑞泰以行動電話門號00
    00-000000號或位於彰化縣社頭鄉仁泰社區活動中心之公共
    電話撥打乙○○使用之前揭行動電話門號，以「1個朋友」
    、「5個朋友」分別為購買價格1,000元或500元之海洛因暗
    語，另以「鐵皮屋」為交易地點即乙○○位於彰化縣永靖鄉
    住處旁之暗語，經與乙○○議定購買金額，且約定在乙○○
    位於彰化縣永靖鄉住處旁，購買海洛因後，再由乙○○至約
    定交貨地點，販賣價格1,000元或500元且數量不詳之海洛因
    1包予陳瑞泰，以此方式，販賣價格500元、1,000元之海洛
    因各1次，乙○○合計得款1,500元。
    嗣警方接獲民眾檢舉使用前揭行動電話門號之人，以上開行
    動電話門號作為對外聯絡販賣第1級毒品海洛因之工具，經
    報請臺灣彰化地方法院檢察署檢察官核發通訊監察書，對上
    開行動電話門號實施通訊監察，警方自監聽譯文內發現乙○
    ○涉嫌販賣海洛因罪嫌重大，而循線查獲上情。
二、案經彰化縣警察局田中分局報請臺灣彰化地方法院檢察署檢
    察官偵查起訴。
    理  由
一、程序部分：
  (一)按被告以外之人於偵查中向檢察官所為陳述，除顯有不可信
    之情況者外，得為證據，刑事訴訟法第159條之1第2項定有
    明文。蓋因檢察官與法官同為司法官署，且檢察官代表國家
    偵查犯罪，依法有訊問被告、證人及鑑定人之權力，且須對
    被告有利、不利之情形均應注意；況徵諸實務運作，檢察官
    實施刑事偵查程序，亦能恪遵法定程序之要求，不致有違法
    取證情事且可信度極高，是被告以外之人前於偵查中已具結
    而為證述，除反對該項供述得具有證據能力之一方，已釋明
    「顯有不可信之情況」之理由外，不宜以該證人未能於審判
    中接受他造之反對詰問為由，即遽指該證人於偵查中之陳述
    不具證據能力，方符前揭法條之立法意旨。是證人黃俊樺、
    江文華、陳瑞泰分別於檢察官偵查中所為陳述（見臺灣彰化
    地方法院檢察署95年度他字第1575號偵查卷宗第45頁至第46
    頁、第61頁至第62頁、第78頁至第79頁），均係以證人之身
    份，經檢察官告以具結之義務及偽證之處罰，並由其等具結
    ，而於負擔偽證罪之處罰心理下所為，且經具結擔保其證述
    之真實性，又前揭證人於檢察官訊問時之證述，並無證據顯
    示係遭受強暴、脅迫、詐欺、利誘等外力干擾情形或在影響
    其心理狀況，致妨礙其自由陳述等顯不可信之情況下所為；
    又被告及其選任辯護人亦均未曾提及檢察官在偵查時，有任
    何不法取供之情形，是客觀上並無顯不可信之情況，前揭證
    人於偵查中之證言，自均具有證據能力。
  (二)被告以外之人（包括證人、鑑定人、告訴人、被害人及共同
    被告等）於審判外之言詞或書面陳述，除法律有規定外，不
    得作為證據；被告以外之人於檢察事務官、司法警察官或司
    法警察調查中所為之陳述，與審判中不符時，其先前之陳述
    具有較可信之特別情況，且為證明犯罪事實存否所必要，得
    為證據，刑事訴訟法第159條第1項、第159條之2分別定有明
    文。是被告以外之人於審判外之言詞或書面，即屬傳聞證據
    ，因有悖法院直接審理及言詞審理之精神，妨礙當事人之反
    對詰問權，影響程序正義之實現，除法律別有規定外，原則
    上不具證據能力。又刑事訴訟法第159條之2規定所謂「調
    查中所為之陳述與審判中不符」之要件，應就前後階段之陳
    述進行整體判斷，以決定其間是否具有實質性差異；所謂
    「較可信之特別情況」之情，亦應就前後陳述時之各種外部
    情況進行比較，以資決定何者外部情況具有可信性，若陳述
    係在特別可信之情形況所為，則虛偽陳述之危險性即不高，
    雖係審判外陳述，或未經被告反對詰問，仍得承認其有證據
    能力；又所謂外部情況認定之情形，例如，(1)時間之間隔
    ；陳述人先前陳述是在記憶新的情況下直接作成，一般與事
    實較相近，事後可能因陳述人對被告有所顧忌或同情，因而
    在被告面前較不願陳述不利被告之事實；(2)有意識的迴避；
    由於先前陳述時被告未在場，是陳述人直接面對詢問警員所
    為陳述較為坦然；事後可能因陳述人對被告有所顧忌或同情
    ，因而在被告面前較不願陳述不利被告之事實；(3)受外力干
    擾：陳述人單獨面對檢察事務官或司法警察（官）所為之陳
    述，程度上較少會受到強暴、脅迫、詐欺、利誘或收買等外
    力之影響，其陳述較趨於真實，若被告在庭或有其他成員參
    與旁聽時，陳述人可能會本能的作出迴避對被告不利之證述
    ，或因不想生事乃虛構事實而為陳述；(4)事後串謀：目擊證
    人對警察描述所目賭情形，因較無時間或動機去編造事實，
    客觀上亦較難認與被告間有勾串情事，其陳述具有較可信性
    ，但事後因特殊關係，雙方可能因串謀而統一口徑，或事後
    情況變化，兩者從原先敵對關係變成現在友好關係等情，其
    陳述即易偏離事實而較不可信；(5)警詢或檢察事務官調查時
    ，有無辯護人、代理人或親友在場：如有上開親誼之人在場
    ，自可期待證人為自由從容之陳述，其證言之可信度自較高
    ；(6)警詢或檢察事務官所作之調查筆錄記載是否完整：如上
    開筆錄對於犯罪構成要件、犯罪態樣、加重減輕事由或起訴
    合法要件等事實或情況，均詳實記載完整，自可推定證人陳
    述與事實較為相近，而可信為真實。法院除審酌上列因素綜
    合判斷外，亦應細究陳述人問答態度、表情與舉動之變化，
    此一要件係屬訴訟法事實之證明，以自由證明為已足。是若
    被告以外之人於審判外之陳述，係在特別可信之情況下所為
    ，則虛偽陳述之危險性即不高，雖係審判外陳述，或未經被
    告反對詰問，仍得承認具有證據能力。經查：
    1.證人黃俊樺於警詢中證述：其自95年7月間某日起至95年8
      月間某日止，以行動電話門號0000-000000號或家中電話
      門號00-0000000號撥打被告使用之前揭行動電話門號，以
      「叫工」為購買海洛因之暗語，並與被告議定購買金額，
      由被告於犯罪事實欄一(一)所示時地共計販賣海洛因8次交
      由其收受等語；證人江文華則於警詢中證稱：其於95年8
      月間以行動電話門號0000-000000號或家中電話門號00-00
      00000號撥打被告使用之前揭行動電話門號，以「茶葉」
      、「泡茶」為購買海洛因之暗語與被告議定購買金額，由
      被告於犯罪事實欄一(二)所示時地販賣海洛因約6、7次交由
      其收受等語；證人陳瑞泰於警詢中亦證述：其於95年8月1
      2日、95年8月14日以行動電話門號0000-000000號或位於
      彰化縣社頭鄉仁泰社區活動中心之公共電話撥打被告使用
      之前揭行動電話門號，經與被告議定購買金額，且約定在
      被告位於彰化縣永靖鄉住處旁，購買海洛因後，再由被告
      至約定交貨地點，販賣價格1,000元或500元且數量不詳之
      海洛因1包予其收受等語（見同上偵查卷宗第27頁至第29
      頁、第48頁至第52頁、第64頁至第66頁）；惟上揭證人黃
      俊樺、江文華、陳瑞泰分別於原審審理中具結均證稱：被
      告未販賣海洛因，其與被告係合資購買海洛因，其警詢所
      述不實在云云（見原審法院96年5月3日、96年5月31日審
      判筆錄），是證人黃俊樺、江文華、陳瑞泰於警詢及原審
      法院審理中之供述，已有前後陳述不符之情。爰審酌上揭
      證人黃俊樺、江文華、陳瑞泰分別95年10月24日上午10時
      23分、同日上午10時31分、同日中午12時51分由警方進行
      詢問，且員警詢問後，並經其簽名確認筆錄記載內容無訛
      ，復分別於95年10月24日下午3時55分、同日下午3時40分
      、同日下午4時6分，續由檢察官於偵查中，以證人身分命
      其等具結證述，其等警詢及偵訊中所述內容均相同；況證
      人黃俊樺、江文華、陳瑞泰於原審法院審理中亦分別證述
      其於警詢中所述均出於自由意志所言，是足認其等分別於
      警詢之陳述具有任意性。又證人黃俊樺、江文華、陳瑞泰
      於警詢當時距案發時日較近，記憶較為深刻，可立即反應
      實際發生之狀況，不致因時隔日久而遺忘案情，亦無來自
      被告或其親屬甚或施用毒品圈之壓力，而出於虛偽不實之
      陳述或事後串謀而故為迴護被告之機會；且其等與被告均
      為朋友關係，故證人黃俊樺、江文華、陳瑞泰分別於警詢
      時所為之陳述，尚無設詞誣陷被告之動機存在，足認證人
      黃俊樺、江文華、陳瑞泰於警詢中所為之陳述，客觀上具
      有較可信之特別情況，且其等均為直接向被告購買海洛因
      之人，為證明具有極度封閉、隱密性之販賣毒品犯罪事實
      存否所必要。
    2.從而，依上開說明，證人黃俊樺、江文華、陳瑞泰分別於
      警詢中之陳述，自均應有證據能力。被告之選任辯護人辯
      稱證人黃俊樺、江文華、陳瑞泰分別於警詢中之陳述，均
      無證據能力，尚無足採。
  (三)按有事實足認被告或犯罪嫌疑人有最輕本刑為3年以上有期
    徒刑之罪嫌，並危害國家安全或社會秩序情節重大，而有相
    當理由可信其通訊內容與本案有關，且不能或難以其他方法
    蒐集或調查證據者，得發通訊監察書，前項通訊監察書，偵
    查中由檢察官依司法警察機關聲請或依職權核發，審判中由
    法官依職權核發，通訊保障及監察法第5條第1項第1款、第2
    項定有明文。經查，本案監聽行動電話門號0000-000000號
    之監聽譯文部分（見同上偵查卷宗第31頁至第35頁、第55頁
    至第57頁、第69頁至第71頁），係彰化縣警察局田中分局之
    司法警察人員，以行動電話門號0000-000000號之使用人涉
    嫌販賣第一級毒品罪嫌，危害社會秩序情節重大，並有相當
    理由可信，其通訊內容與本案有關，難以其他方法蒐集或調
    查證據為由，向臺灣彰化地方法院檢察署檢察官聲請核發通
    訊監察書，經臺灣彰化地方法院檢察署檢察官分別於95年7
    月26日、95年8月22日、95年9月20日核發95年彰檢榮揚聲監
    字第00402號、95年彰檢榮揚聲監續字第000457號、95年彰
    檢榮揚聲監續字第000529號通訊監察書辦理，此有上揭通訊
    監察書及通訊監察書電話附表各3紙（見彰化縣警察局田中
    分局田警分偵字第0950023596號警卷第1頁至第6頁）附卷可
    稽，是上揭監聽譯文，係司法警察依臺灣彰化地方法院檢察
    署核發之通訊監察書，合法監聽電話錄製之錄音帶聽譯所得
    ，且經檢察官、被告及其選任辯護人均同意作為證據，又本
    院查無其他不法之情狀，足認為得為本案之證據，依刑事訴
    訟法第159條之5之規定，有證據能力。
二、訊據上訴人即被告楊念莒固坦承，以上開其所使用之行動電
    話與證人黃俊樺、江文華、陳瑞泰聯絡，並分別於前揭時、
    地，交付海洛因與證人黃俊樺、江文華、陳瑞泰等情，然矢
    口否認有何前揭販賣海洛因之犯行，並辯稱：其僅分別與證
    人黃俊樺、江文華、陳瑞泰共同合資向他人購買海洛因云云
    ，惟查：
  (一)按證人之陳述有部分前後不符，或相互間有所歧異時，或因
    記憶淡忘、或事後迴護被告、或因其他事由所致，究竟何者
    為可採，法院仍得本其自由心證予以斟酌，非謂一有不符或
    矛盾，即應認其全部均為不可採信；尤其關於行為動機、手
    段及結果等之細節方面，證人之證言，有時亦有予渲染之可
    能；然其基本事實之陳述，若果與真實性無礙時，則仍非不
    得予以採信（最高法院74年臺上字第1599號判例要旨、90年
    度臺上字第6078號判決要旨參照）；況認事採證、證據之取
    捨及證據證明力之判斷，俱屬事實審法院之職權，苟無違證
    據法則，自不能指為違法；是供述證據前後雖有差異或矛盾
    ，事實審法院非不可本於經驗及論理法則，斟酌其他情形，
    作合理之比較，定其取捨；其就供述證據之一部，認為真實
    者，予以採取，亦非法則所不許。因之，證人供述之證據，
    前後縱有差異，事實審法院依憑證人前後之供述證據，斟酌
    其他證據，本於經驗法則與論理法則，取其認為真實之一部
    ，作為論罪之證據，自屬合法（最高法院90年度臺上字第69
    43號判決要旨參照）。
    1.犯罪事實欄一(一)部分，業經證人黃俊樺分別於警詢中證述
      及偵訊中具結證述：其友人即被告之綽號為「小陳」或「
      同學」，其自95年7月間某日起至95年8月間某日止，以行
      動電話門號0000-000000號或家中電話門號00-0000000號
      撥打被告使用之前揭行動電話門號，以「叫工」為購買海
      洛因之暗語，與被告議定購買金額且約定在彰化縣永靖鄉
      ○○路路旁或被告位於彰化縣永靖鄉○○路之住處，購買
      海洛因後，再由被告至約定交貨地點，每次販賣價格600
      元或1,000元且數量不詳之海洛因1包予其收受，被告以此
      方式，販賣價格600元至1,000元之海洛因，共計8次等語
      （見同上偵查卷宗第48頁至第53頁、第61頁至第62頁）；
      又於原審法院審理中具結證述：其自95年7月間某日起至
      95年8月間某日止，以行動電話門號0000-000000號或家中
      電話門號00-0000000號撥打被告使用之前揭行動電話門號
      ，約定在彰化縣永靖鄉○○路路旁，其出資現金600元1次
      及1,000元7次，交與被告購買海洛因等語（見原審96年5
      月31日審判筆錄第11頁）等語屬實，並有電話監聽譯文表
      及通聯調閱查詢單各1份（見同上偵查卷宗第55頁至第60
      頁）在卷可參，核屬相符。參以證人黃俊樺與被告認識，
      業據被告供陳甚明，證人黃俊樺亦與被告並無仇恨嫌隙，
      在客觀上證人黃俊樺並無虛詞誣陷被告之必要，且觀諸證
      人黃俊樺於偵訊、原審審理中均證述向被告購買毒品之時
      間、地點、價格及次數、聯絡交易之方式等相關細節均相
      當明確，因此部分之證詞並無瑕疵，應可採信。至證人黃
      俊樺於原審審理中改證稱：其與被告係合資購買海洛因，
      被告並無販賣海洛因，因其於偵訊中毒癮發作，故於偵訊
      中為不實陳述云云；然證人黃俊樺於95年10月24日上午10
      時23分，由警方進行詢問，且員警詢問後，並經其簽名確
      認筆錄記載內容無訛，復於95年10月24日下午3時55分，
      續由檢察官於偵查中，以證人身分命其具結證述，其亦均
      未表示有毒癮發作無法陳述情狀；況證人黃俊樺分別於警
      詢、偵訊中陳述，被告販賣海洛因等情之內容，均大致相
      同，且其於警詢中明確指認被告為販賣海洛因之人，此有
      證人黃俊樺之警詢、偵訊筆錄、指認照片各1份在卷可參
      ，如證人黃俊樺於警詢、偵訊時，均有毒癮發作之情狀，
      其於偵訊時，當無法自由思考並為相同於警詢證述內容之
      可能，亦無法於警詢中明確指認被告即為販賣海洛因之人
      ，是證人黃俊樺於原審審理中所為之翻異前詞之證述，核
      與前揭事證不符，亦與一般常情有違，應係迴護被告之證
      述，不足採信。被告雖又辯稱電話中與黃俊樺所稱「叫工
      」，是指黃俊樺有在做泥水工，如有人有缺工人，會叫其
      一起去做，並非談論販毒之事云云。但觀諸卷附電話監聽
      譯文，被告於95年8月14日13時40分19秒致電黃俊樺詢以
      ：「啊！要做什麼？」，黃俊樺答稱：「剛剛有人要叫工
      啊！」，被告：「剛剛有人要叫工喔！」，黃俊樺：「對
      呀？我現在算自己在叫啊！頭先（原先）算朋友等不及了
      啊！」，被告：「喔！喔！好啦！」，黃俊樺：「在家裡
      啊！」，被告：「對！」，黃俊樺：「好！」等語，其對
      話內容毫無觸及工作地點、時間、具體工作內容等事項，
      顯然與工作毫不相關，益足證黃俊樺於警訊、偵查中證稱
      「叫工」意謂買賣毒品之暗語，確屬可信。
    2.犯罪事實欄一(二)部分，業經證人江文華分別於警詢中證述
      及偵訊中具結證述：其於95年8月間以行動電話門號0000-
      000000號或家中電話門號00-0000000號撥打綽號「阿凸」
      即被告使用之前揭行動電話門號，以「茶葉」、「泡茶」
      為購買海洛因之暗語；另以「1個」、「5個」、「6個」
      、「8個」、「9個」、「1張」分別為購買價格100元、
      500元、600元、800元、900元、1,000元之海洛因暗語，
      並與被告議定購買金額，且約定在位於彰化縣員林鎮之「
      朝代飯店」旁或彰化縣永靖鄉某水果攤旁，購買海洛因後
      ，再由被告至約定交貨地點，販賣價格為100元、500元、
      600元、800元、900元、1,000元且數量不詳之海洛因1包
      予其收受各1次，被告以此方式販賣海洛因共計6次（見同
      上偵查卷宗第27頁至第29頁、第45頁至第46頁）等語屬實
      ，並有電話監聽譯文表及通聯調閱查詢單各1份（見同上
      偵查卷宗第27頁至第44頁）在卷可參，核屬相符。審之證
      人江文華亦與被告並無仇恨嫌隙，客觀上證人江文華應無
      虛構誣陷被告之必要，且證人江文華分別於警詢、偵訊中
      均證述向被告購買毒品之時間、地點、價格及次數、聯絡
      交易之方式等相關細節均相當明確，是證人江文華於警詢
      、偵訊中所為之證詞並無瑕疵，應可採信。至證人江文華
      於原審審理中改稱：其僅與被告合資購買海洛因，被告並
      未販賣海洛因，因其於偵訊中精神狀況不佳且會胡言亂語
      ，其於偵訊中所述之內容，均為不實陳述云云；然證人江
      文華已於原審審理中自承，其於偵訊時已瞭解「其與被告
      合資購買海洛因」及「其向被告購買海洛因」之區別；且
      證人江文華於95年10月24日上午10時23分，由警方進行詢
      問，且員警詢問後，並經其簽名確認筆錄記載內容無訛，
      復於95年10月24日下午3時40分，續由檢察官於偵查中，
      以證人身分命其具結證述，其均未表示有精神狀況不佳之
      情狀；況證人江文華分別於警詢、偵訊中陳述，被告販賣
      海洛因等情之內容，均大致相同，並於警詢中明確指認被
      告為販賣海洛因之人，此有證人江文華之警詢、偵訊筆錄
      、指認照片各1份在卷可參，如證人江文華於偵訊時，有
      精神狀態不佳之情狀，其於偵訊時，當無法仔細思考並為
      相同於警詢證述內容之可能，亦無法於偵訊明確指認被告
      即為販賣海洛因之人，是證人江文華於原審審理中所為之
      翻異前詞之證述，核與前揭事證不符，顯應係迴護被告之
      證述，亦不足採信。又苟被告與江文華於電話中談論之「
      泡茶」等語，並無其他暗藏意涵，其對話理當極為平實無
      隱；然觀之卷附電話監聽譯文，江文華於95年8月9日14時
      52分33秒以00-0000000電話聯絡被告之0000-000000號電
      話時，係由被告身旁之小弟接聽，江文華自稱：「喔！我
      那個那天那一個啦！」，小弟：「喔喔喔喔！」，江文華
      ：「對啦！我現在帶5個朋友過去泡茶啦」，小弟：「啊
      ！我們現在在臺中喂！」…，江文華：「啊！有辦法那個
      一下嗎？」，小弟：「啊！」，江文華：「有辦法那個一
      下嗎？我這個現仔（意指現金交易）啦！」等語，揆諸江
      文華語意，顯係希望被告販售或調撥某非法物品供其使用
      ，而與相約泡茶毫無關聯；又於同年月10日15時39分26秒
      ，江文華再以電話聯絡被告，先由被告身旁之人代為接聽
      ，江文華稱：「啊！我到以前的朝代大飯等你啦！」…，
      被告稱：「你就在那邊等一下啦！啊！我要回去拿茶米啦
      」等語，揆之其所述地點，係在外面之公共場所，亦顯非
      互約泡茶，俱見江文華於警訊、偵查中所稱「泡茶」意指
      買賣毒品之暗語，確屬實情，被告事後辯稱只是單純聯絡
      泡茶，無非卸責之詞，不足採信。
    3.至犯罪事實欄一(三)部分，業經證人陳瑞泰於偵訊中具結證
      稱：其先以行動電話門號0986—295938號或位於彰化縣社
      頭鄉仁泰社區活動中心之公共電話撥打綽號「阿成」即被
      告使用之前揭行動電話門號，以「1個朋友」、「5個朋友
      」分別為購買價格1,000元或500元之海洛因暗語，另以「
      鐵皮屋」為交易地點即被告位於彰化縣永靖鄉住處旁之暗
      語，經與被告議定購買金額，且約定在被告位於彰化縣永
      靖鄉住處旁，購買海洛因後，再由被告至約定交貨地點，
      販賣價格1,000元或500元且數量不詳之海洛因1包予其收
      受，被告以此方式分別於95年8月12日、95年8月14日，販
      賣價格500元、1,000元之海洛因各1次予其收受（見同上
      偵查卷宗第78頁至第79頁）等語屬實，並有電話監聽譯文
      表及通聯資料各1份、公共電話照片1紙（見同上偵查卷宗
      第66頁至第77頁）在卷可參，核屬相符。參以證人陳瑞泰
      認識被告，且與被告無仇恨嫌隙，客觀上證人陳瑞泰亦無
      設詞誣陷被告之必要，且證人陳瑞泰於偵訊中證述，其向
      被告購買海洛因之時間、地點、價格及次數、聯絡交易之
      方式等相關被告販賣海洛因之細節，亦甚為明確，是證人
      陳瑞泰上揭警詢、偵訊證述內容並無瑕疵，均應可採信。
      至證人陳瑞泰雖於原審審理中另改稱：其與被告合資購買
      海洛因，並請被告代為向他人調取海洛因，其認為若於偵
      訊中陳稱被告販賣海洛因，則其施用海洛因之犯行可獲判
      無罪，至其所述「1個朋友」之暗語係指其出資100元與被
      告合資購買海洛因，偵訊中所言不實在云云；然證人陳瑞
      泰於原審審理中復另證稱，其與被告合資購買海洛因後，
      僅以目測方式分配數量云云，依常情而言，海洛因價格昂
      貴，若證人陳瑞泰與被告合資購買海洛因施用等情確屬實
      在，證人陳瑞泰或被告當會自行準備秤量工具，按雙方出
      資額分配海洛因數量，以避免雙方因出資金額及分配海洛
      因數量多寡而發生不快，乃證人陳瑞泰、被告竟於未有秤
      量海洛因數量工具之情形下，單以目測方式分配海洛因重
      量，亦與事理有違；況如證人陳瑞泰均與被告合資購買海
      洛因，並由被告找尋上游出售毒品者等情屬實，則證人陳
      瑞泰、被告間當應有相當之信任基礎，且證人陳瑞泰平日
      既與被告無仇恨，從而證人陳瑞泰實無僅為圖以供出毒品
      來源，謀求減輕自己施用海洛因之刑責，另甘冒刑事偽證
      訴追之危險，誣指被告販賣海洛因之理。是證人江文華於
      原審審理中所為翻異前詞之證述，核與上揭事證不符，顯
      應係宥於其與被告間之情誼，而故為迴護被告之證述，亦
      不足採信。另觀之卷附電話監聽譯文，陳瑞泰於95年8月
      14日17時10分16秒以00-0000000號電話撥打被告之0000-0
      00000號行動電話後詢稱：「看要不要先帶一個朋友？」
      被告：「啊！」，陳瑞泰：「想要借帶一個朋友過去嗎？
      」，被告：「喔！要帶一個朋友過來喔！」，陳瑞泰：「
      嗯！要帶一個朋友出來看可不可以啦！」，被告：「我不
      知道！」，陳瑞泰：「今天我老闆不在！」，被告：「過
      來再講啦！」，陳瑞泰：「我現在馬上過去！」等語，其
      中所談論之「朋友」毫無姓名、性別、年齡等任何關於人
      格之屬性特徵，反而陳瑞泰於被告應稱「過來再講」時，
      立即回稱「我現在馬上過去」，而未再談論所謂「朋友」
      是否跟過去等情，足證彼等所談「朋友」乃非可見容於法
      律之事物，益徵陳瑞泰於警訊、偵查中證稱「朋友」乃購
      買毒品之暗語，確屬可信。
    4.再就證人黃俊樺、江文華、陳瑞泰前述警詢、偵訊中之證
      詞及卷附通聯譯文內容互核以觀，既足認證人黃俊樺、江
      文華、陳瑞泰各與被告於上開通聯中討論欲交易之物品確
      為海洛因；且僅見證人黃俊樺、江文華、陳瑞泰分別與被
      告就拿取多少數量之海洛因相互討論，未見通常談及合資
      購買海洛因，應會論及之個人出資數額多寡，暨可分得多
      少數量海洛因，亦未見討論其他向他人調貨海洛因之相關
      事宜，尚難認證人黃俊樺、江文華、陳瑞泰各與被告曾於
      電話中討論合資或調取毒品等情屬實，是被告及其選任辯
      護人前揭所辯，暨證人黃俊樺、江文華、陳瑞泰於原審審
      理中更異之詞，均核與通聯譯文意旨不符而難認可採。
    5.證人黃俊樺、江文華、陳瑞泰均分別有施用毒品前科並經
      觀察、勒戒或強制戒治執行完畢釋放等情，此有臺灣高等
      法院被告前案紀錄表各1份（見原審卷宗）在卷可參，足
      見上揭證人確有施用毒品海洛因，且有購買海洛因之需求
      ，益證被告確有販賣海洛因予前開證人之事實，否則有施
      用海洛因毒品解癮需求之上揭證人，豈有不約而同，均無
      故撥打與被告所使用前開行動電話與被告聯繫購買海洛因
      之理，被告上揭辯稱，均顯無可採。
    6.另被告既自警詢、偵訊至本院審理中，均一再否認有販賣
      海洛英犯行，本院自無從查得其等具體販入、賣出之實際
      利得金額。惟徵之被告雖於警詢中自承其係從事司機駕駛
      ，然依社會事理常情，縱使被告平時有收入，亦無可能自
      行購入毒品後，無償提供昂貴毒品供他人施用；再參酌海
      洛因因物稀價貴，且為政府嚴格查緝之違禁物，凡販賣毒
      品者，茍無利可圖，應無甘冒被供出來源或遭檢警查緝法
      辦之危險而平價供應與無特別交情可言之他人施用之理；
      ，況倘被告非有厚利可圖，自無平白費時、費力，特意趕
      赴前開各地點交付毒品海洛因與對方之理，故被告販入海
      洛因之價格必較出售之價格低廉，或以同一價格販賣而減
      少海洛因之份量，而有從中賺取買賣價差牟利之意圖及事
      實，應屬合理之認定，倘無差額利潤可圖，衡情其應不致
      於甘冒風險，無端平白將海洛因給予他人吸食之可能。依
      上揭說明，足資認定被告販入海洛因之價格必較販出之價
      格為低，而有從中賺取差額利潤圖利事實，是被告於如犯
      罪事實欄一所示之時、地，係有償交付海洛因與證人黃俊
      樺、江文華、陳瑞泰3人，其主觀上確有營利之意圖甚明
      。被告辯稱，其並無營利之意圖，僅係合資購買云云，顯
      係事後卸責之詞，無可採信。
    7.又被告基於營利之意圖而於犯罪事實欄一所示之密接時間
      ，販賣海洛因與證人黃俊樺、江文華、陳瑞泰，是被告確
      有基於反覆實施販賣第一級毒品海洛因以營利之單一包括
      犯意，意圖營利販賣第一級毒品海洛因予證人黃俊樺、江
      文華、陳瑞泰之事實，至為明確。
  (二)綜上所述，被告上揭辯詞，核與前揭事證不符，均不足採信
    。本案事證明確，被告前開基於反覆實施販賣第一級毒品海
    洛因以營利之單一包括犯意，意圖營利販賣第一級毒品海洛
    因之犯行，均堪認定。
三、查海洛因屬毒品危害防制條例第2條第2項第1款所規定之第
    一級毒品，不得非法販賣。核被告所為，係犯毒品危害防制
    條例第4條第1項之販賣第一級毒品罪。復按集合犯係指若該
    犯罪行為態樣，本質上原具有反覆、延續實行之特徵，立法
    時既予特別歸類，定為犯罪構成要件之行為要素，則行為人
    基於該罪之犯意，在密切接近之一定時間及空間內複次實行
    之該特定構成要件行為，倘依社會通念，於客觀上認為符合
    一個反覆、延續性之行為觀念者，於刑法評價上，即應僅成
    立一罪，例如經營、從事業務、收集、販賣、製造、散布等
    具有職業性、營業性或收集性等具有重複特質之犯罪，均屬
    包括一罪之集合犯概念（最高法院95年度臺上字第4536號、
    同院95年度臺上字第4686號、同院95年度臺上字第5315號判
    決意旨參照）。被告基於營利之意圖而於犯罪事實欄一所示
    之密接時間，意圖營利販賣海洛因與證人黃俊樺、江文華、
    陳瑞泰，參諸前揭說明，被告顯係基於集合犯之包括一罪犯
    意反覆所為，應僅論以一罪。又被告因販賣第一級毒品而持
    有第一級毒品之低度行為，應為販賣之高度行為所吸收，不
    另論罪。又被告曾於90年間因施用毒品案件，經原審院以90
    年度訴字第550號刑事判決判處有期徒刑9月確定，並於92年
    6月24日執行完畢等情，此有臺灣高等法院被告前案紀錄表
    存卷可考，其於5年內故意再犯本案有期徒刑以上之罪，為
    累犯，原應依刑法第47條第1項之規定加重其刑，惟本件販
    賣第一級毒品罪之法定刑為死刑或無期徒刑部分，依刑法第
    64條第1項、第65條第1項規定，不得加重，此部分不予加重
    ，僅就其他之法定刑部分加重之。
四、原審法院因認被告罪證明確，而予論科固屬有據。然查被告
    曾有多次施用第一級毒品經判處罪刑之前科紀錄，有臺灣高
    等法院被告前案紀錄可按，顯示其本身深受毒品危害，而施
    用毒品所費不貲，對比其於本件所販賣毒品予江文華、黃俊
    樺、陳瑞泰等人，所得合計僅1萬3千元，較諸大量走私入境
    或長期販毒之大盤、中盤毒販，實屬微不足道，是其販毒之
    動機當係為填補自己施用毒品之耗費，而非意圖從中獲取鉅
    額利潤，衡以其犯罪情狀輕微，觸犯罪名本刑則為死刑、無
    期徒刑之重罪，在社會客觀情感，顯有堪予憫恕之處，宜酌
    予減輕其刑。原審法院未審究上情，未予酌減其刑，難認允
    當。被告上訴意旨否認犯行，並執陳詞指摘原判決不當，雖
    無理由，然原判決既有上揭可議之處，仍應由本院予以撤銷
    改判。爰審酌被告明知毒品戕害國人身心健康，竟販賣海洛
    因予黃俊樺、江文華、陳瑞泰多次，嚴重危害社會治安，姑
    念其犯罪所得甚微，而犯後並無悔意等一切情狀，量處如主
    文第2項所示之刑，並依刑法第37條第2項之規定，審酌其犯
    罪性質，併宣告褫奪公權，以示懲儆。末按毒品危害防制條
    例第17條規定：犯第4條之罪，供出毒品來源，因而破獲者
    ，得減輕其刑，其立法意旨重在鼓勵具體供出其上游販毒者
    ，俾資追查該毒梟前手及其上游毒品，以杜絕毒品之蔓延與
    氾濫為目的。倘未因其自白進而查獲毒梟前手或其上游毒品
    者，自不得執此邀本條規定之寬減（最高法院92年度臺上字
    第2897號判決意旨參照）。本案被告為警查獲後，雖於偵訊
    中供稱毒品海洛因來源，係向證人林銀順購入，然其於原審
    審理中則陳稱，其與證人黃俊樺、江文華、陳瑞泰合資購買
    之海洛因來源，均係向住於彰化縣員林鎮之真實姓名、年籍
    均不詳之綽號「鴨母」成年男子購買，並非向證人林銀順購
    入，其偵訊中所述其海洛因之來源係證人林銀順，核與本案
    無關（見原審96年5月3日審判筆錄第35頁）等語，依上揭說
    明，檢察官尚未因被告自白進而查獲其上游毒品者，自無適
    用毒品危害防制條例第17條減刑之規定，均附此敘明。
五、按毒品危害防制條例第19條第1項規定：犯第4條之罪者，其
    供犯罪所用或因犯罪所得之財物，均沒收之，如全部或一部
    不能沒收時，追徵其價額或以其財產抵償之。但該條項並無
    如同條例第18條第1項所定「不問屬於犯人與否，沒收之」
    之明文，自屬相對沒收主義之立法。是其應沒收之物，應以
    屬被告所有者為限。又該規定所稱「追徵其價額」者，係指
    所沒收之物為金錢以外之其他財物而無法沒收時，應追徵其
    價額，使其繳納與原物相當之價額。如所得財物為金錢而無
    法沒收時，始應「以其財產抵償之」（最高法院95年度臺上
    字第305號判決要旨參照）。經查：
  (一)被告販賣第一級毒品海洛因之所得，即【附表1】所示之財
    物，分別為7,600元、3,900元、1,500元，共計13,000元，
    已如前述，應依毒品危害防制條例第19條第1項之規定宣告
    沒收。又被告上揭販賣所得財物，均未扣案，如全部或一部
    不能沒收時，應以其財產抵償之。
  (二)至供作被告販賣第一級毒品海洛因之原內裝行動電話門號00
    00-000000號晶片卡1張之諾基亞廠牌行動電話1支（不含前
    揭晶片卡），係被告所有之物且價值1,500元等情，業據被
    告於原審審理中自承在卷（見原審96年5月31日審判筆錄第
    17頁）；雖被告於同法院準備程序中陳稱該行動電話價值為
    3,000元（見原審96年4月18日準備程序筆錄第3頁）等語，
    然該行動電話並未扣案，依罪疑唯輕原則，應從對被告最有
    利之認定，是被告所有供聯絡販賣海洛因所用之前揭行動電
    話1支價值為1,500元，應可認定。依上揭說明，該行動電話
    雖未扣案，仍應依毒品危害防制條例第19條第1項規定併予
    宣告沒收，如全部或一部不能沒收時，應追徵其價額。另被
    告販賣毒品時使用之行動電話門號0000-000000號晶片卡1張
    ，雖係用戶所有，因非以被告名義所申設，而係以案外人劉
    天注名義申請，此有通聯調閱查詢單、和信電訊股份有限公
    司96年4月24日和信（業服）字第09620402127號函各1份（
    見同上偵查卷宗第18頁，原審卷宗）附卷可參，是上揭門號
    之晶片卡1張，尚不能認定為被告所有之物，爰不併予宣告
    沒收。
據上論斷，應依刑事訴訟法第369條第1項前段、第364條、第299
條第1項前段，毒品危害防制條例第4條第1項、第19條第1項，刑
法第11條前段、第47條第1項、第37條第2項、第59條，判決如主
文。
本案經檢察官甲○○到庭執行職務。
中　　華　　民　　國　　96　　年　　10　　月　　4 　　日
            刑事第六庭　審判長法　官　李　文　雄
                              法　官　張  恩　賜
                              法　官　邱　顯　祥
上列正本證明與原本無異。
如不服本判決應於收受送達後十日內向本院提出上訴書狀，其未
敘述上訴之理由者並得於提起上訴後十日內向本院補提理由書（
均須按他造當事人之人數附繕本）。
                              書記官  陳　桂   芬
中　　華　　民　　國　　96　　年　　10　　月　　4  　日
【附錄本判決論罪科刑法條全文】：
毒品危害防制條例第4條
製造、運輸、販賣第1 級毒品者，處死刑或無期徒刑；處無期徒
刑者，得併科新臺幣1 千萬元以下罰金。
製造、運輸、販賣第2 級毒品者，處 無期徒刑或7 年以上有期徒
刑，得併科新臺幣7 百萬元以下罰金。
製造、運輸、販賣第3 級毒品者，處5 年以上有期徒刑，得併科
新臺幣5 百萬元以下罰金。
製造、運輸、販賣第4 級毒品者，處3 年以上10年以下有期徒刑
，得併科新臺幣3 百萬元以下罰金。
製造、運輸、販賣專供製造或施用毒品之器具者，處1 年以上7
年以下有期徒刑，得併科新臺幣1 百萬元以下罰金。
前5項之未遂犯罰之。
【附表一】：被告販賣海洛因所得財物，合計現金新臺幣壹萬
            仟元。
一、販賣海洛因予黃俊樺部分，所得財物，現金共計新臺幣柒仟
    陸佰元。
二、販賣海洛因予江文華部分，所得財物，現金共計新臺幣仟
    玖佰元。
三、販賣海洛因予陳瑞泰部分，所得財物，現金共計新臺幣壹仟
    伍佰元。
【附表二】：未扣案之原內裝行動電話門號0913—469419號晶片
卡壹張之諾基亞廠牌行動電話壹支（價值新臺幣壹仟伍佰元；不
含行動電話門號0913—46 9419 號晶片卡壹張）。
